臺灣高雄地方法院刑事裁定　　　　　　　　　　　　九十二年度聲判字第一一一號
　　聲　請　人　甲○○○
　　即告 訴 人
　　告訴代理人　賴玉山律師
　　被　　　告　乙○○○
右列聲請人因告訴被告詐欺等案件，不服台灣高等法院高雄分院檢察署檢察長駁回再
議之處分（九十二年度上聲議字第一０二三號），聲請交付審判，本院裁定如左：
    主  文
聲請駁回。
    理  由
一、本件聲請意旨略以：被告乙○○○意圖為自己不法之所有，分別於民國九十一年
    三月二十七日、四月一日，以「劉太太」名義，向聲請人甲○○○各借款新臺幣
    （下同）三萬元，雙方言明每日還款一千元。嗣於同年四月九日，被告復以其本
    人名義向聲請人借得二萬元，言明每日償還五百元。嗣被告未依約返還，聲請人
    始知受騙。又上開第一、二筆借款，經聲請人向「劉太太」催討，「劉太太」表
    示已將借款交付被告償還，但被告卻未將借款返還給聲請人，因認被告涉犯刑法
    詐欺及侵占等罪嫌，經聲請人向台灣高雄地方法院檢察署提出告訴，檢察官以九
    十二年度偵字第一七一四五號為不起訴處分後，聲請人不服聲請再議，經台灣高
    等法院高雄分院檢察署以九十二年度上聲議字第一０二三號駁回再議確定，茲不
    服該駁回之處分，聲請將本案交付審判等語。
二、按告訴人不服上級法院檢察署檢察長或檢察總長認再議為無理由而駁回之處分者
    ，得於接受處分書後十日內委任律師提出理由狀，向該管第一審法院聲請交付審
    判；法院認為交付審判之聲請不合法或無理由者，應駁回之，刑事訴訟法第二百
    五十八條之一及第二百五十八條之三第二項前段分別定有明文。次按刑事訴訟法
    第二百五十八條之一規定告訴人得向法院聲請交付審判，係對於檢察官不起訴或
    緩起訴裁量權制衡之一種外部監督機制，此時，法院僅在就檢察官所為不起訴或
    緩起訴之處分是否正確加以審查，以防止檢察機關濫權，依此立法精神，法院就
    聲請交付審判案件之審查，所謂「得為必要之調查」（刑事訴訟法第二百五十八
    條之三第三項參照），其調查證據之範圍，自應以偵查中曾顯現之證據為限，不
    可就告訴人新提出之證據再為調查，亦不可蒐集偵查卷以外之證據，且依刑事訴
    訟法第二百六十條對於不起訴處分已確定或緩起訴處分期滿未經撤銷者得再行起
    訴之規定，其立法理由說明，本條所謂不起訴處分已確定，係包括「聲請法院交
    付審判復經駁回者」之情形在內，則法院就聲請交付審判案件之審查，所謂「得
    為必要之調查」，其調查證據範圍，自更應以偵查中曾顯現之證據為限，不得就
    告訴人新提出之證據再為調查，亦不可蒐集偵查卷以外之證據，否則，將與刑事
    訴訟法第二百六十條之再行起訴規定，混淆不清。復按法院於審查交付審判之聲
    請有無理由時，除認為告訴人所指摘不利被告之事證未經檢察機關詳為調查或斟
    酌，或不起訴處分書所載理由違背經驗法則、論理法則或其他證據法則，否則，
    不宜率予交付審判，法院辦理刑事訴訟案件應行注意事項第一百一十八項可資參
    酌。
三、經查，本件聲請人以被告涉犯詐欺及侵占等罪嫌，向台灣高雄地方法院檢察署檢
    察官提出告訴，經檢察官以被告堅決否認有告訴人所指上揭犯行，並辯稱：「劉
    太太」不認識聲請人，因「劉太太」之先生中風，乃透過伊向聲請人借款二次，
    每次各借款二萬元，但須在三十天各還三萬元，至於伊本人係向聲請人簽賭，並
    非借款等語。且經查：（一）被告曾於八十六、八十七年間向聲請人借款十三萬
    元，此有聲請人所提出之本票三張、支付命令聲請狀及臺灣高雄地方法院九十一
    年度促字第九六一九六號支付命令在卷可憑，而聲請人並不認識「劉太太」，聲
    請人因與被告係三十幾年之鄰居，才借錢予被告一節，為聲請人所不否認，是聲
    請人係基於鄰居情誼，在前債未還之情形下仍願借錢予被告，自無陷於錯誤之可
    言。另依聲請人所指稱，上開第一筆債務，被告還了十日，即還至九十一年四月
    六日，而經檢察官問以：何以第一筆未還清，仍願借款予被告？聲請人卻答以：
    因被告欠人家錢，被催討，伊可憐被告等語。是聲請人既係可憐被告，仍願在上
    開十三萬元債務及本件第一筆三萬元債務未完全清償之情形下，再借錢予被告，
    聲請人實無陷於錯誤之情事可言。（二）聲請人已自陳：被告於九十一年三月二
    十七日所借之三萬元，已還了十日共一萬元，被告於九十一年四月一日所借之三
    萬元，已還了七日共七千元，至於被告於九十一年四月九日所借之二萬元，被告
    已還了四日共二千元等語，是如被告真具有不法所有之意圖，於借得款項後，逃
    避責任以避追償唯恐不及，豈有陸續按日還款之理，足見被告並無不法所有之意
    圖。（三）又聲請人空言主張前開第一、二筆借款，經聲請人向「劉太太」催討
    ，「劉太太」表示已將借款交付被告償還云云，卻未舉證以實其說，尚難僅憑聲
    請人片面指訴，即遽為不利於被告之認定。退步言之，縱認被告有未轉交還款一
    情，但此顯與易持有為所有之侵占犯行有別。故本件純屬民事糾葛，不能以被告
    事後未能清償全部款項，即謂被告有詐欺或侵占之行為，因認被告詐欺及侵占等
    犯罪嫌疑不足而為不起訴處分（九十二年度偵字第一七一四五號）。經聲請人不
    服提起再議後，台灣高等法院高雄分院檢察署亦以原檢察官所為不起訴處分之理
    由，並無不合，並以（一）被告於九十一年四月一日所借之三萬元，已還了七日
    共七千元，另於九十一年四月九日所借之二萬元，已還了四日共二千元等情，業
    據聲請人自承屬實，已見前述，則被告於第一次借款後苟有詐騙之意圖，其於借
    得第二筆及第三筆款項後，何須再對後二筆借款為部分之清償？是聲請人所稱被
    告之所以陸續償還第一次借款是為取得聲請人之信賴，藉以達成詐騙聲請人繼續
    出借款項之目的云云，顯不足採。（二）原檢察官於偵查中詢問聲請人是否可找
    到「劉太太」，聲請人答以「找不到」，則聲請人既無法提供「劉太太」之真實
    姓名及住址，原檢察官自屬無從傳訊「劉太太」。是聲請人聲請再議意旨指摘原
    處分不當，尚不足採，而予聲請再議駁回之事實，分別有台灣高雄地方法院檢察
    署檢察官九十二年度偵字第一七一四五號不起訴處分書及台灣高等法院高雄分院
    檢察署九十二年度上聲議字第一Ｏ二三號處分書各一份在卷可憑，並經本院調閱
    台灣高雄地方法院檢察署九十二年度偵字第一七一四五號卷宗核閱屬實。
四、聲請人雖仍以被告陸續還款係為取得告訴人信賴，以達其詐騙告訴人目的，且被
    告辯解均為顛倒黑白之說詞，另告訴人並不認識「劉太太」，應由被告提供「劉
    太太」真實姓名及住址以供傳喚，檢察官未予詳查，容有未當，爰聲請本件應交
    付審判等語。惟查，依上揭所載檢察官不起訴處分及駁回再議聲請之理由，均已
    就告訴人於偵查中所提出之證據為論斷，並針對告訴人所指訴內容為何不可採之
    理由，已為法律上之判斷，且其論斷理由亦未違反論理法則或經驗法則，是聲請
    人仍以檢察官已為論斷之事項，再為爭執，自無理由。至於聲請人所提出被告簽
    發之面額二十三萬元本票影本一紙，其並未於偵查中提出，為其所提出之新證據
    ，依上揭說明，並非本院就聲請交付審判案件審查時得調查之範圍，是綜上所述
    ，本件聲請人聲請交付審判，為無理由，應予駁回。
五、依刑事訴訟法第二百五十八條之三第二項前段，裁定如主文。
中      華      民      國        九十三      年    一    月     八     日
                                        台灣高雄地方法院刑事第十四庭
                                                審判長  法  官    李淑惠
                                                        法  官    黃呈熹
                                                        法  官    呂憲雄
右正本證明與原本無異。
不得抗告。
                                                       書記官    羅宗賢
中    華    民    國      九十三      年      一      月      九      日
